【裁判字號】    99,易,101
【裁判日期】    990224
【裁判案由】    詐欺
【裁判全文】
臺灣臺中地方法院刑事判決               99年度易字第101號
公  訴  人  台灣台中地方法院檢察署檢察官
被      告  乙○○
上列被告因詐欺案件，經檢察官提起公訴（98年度偵字第25730
號），本院判決如下：
    主    文
乙○○幫助意圖為自己不法之所有，以詐術使人將本人之物交付
，處有期徒刑貳月，如易科罰金，以新台幣壹仟元折算壹日。
    犯罪事實
一、乙○○預見一般人使用他人金融機構之帳戶，常與財產犯罪
    具有密切關係，可能利用他人金融機構帳戶作為取得贓款之
    工具，並掩飾不法犯行，其雖無提供帳戶幫助他人犯罪之確
    信，仍基於縱若有人持之犯罪亦不違背其本意之幫助犯意，
    於民國98年6月16日前往台新國際商業銀行豐原分行申請設
    立第00000000000000號帳戶，取得存摺、金融卡後迄同年月
    19 日之間某時，在不詳地點，將該帳戶之存摺、金融卡（
    含密碼），交予不詳姓名成年人使用。該不詳姓名成年人或
    所屬詐欺集團成員，取得乙○○所有前開銀行帳戶之存摺、
    金融卡（含密碼），乃意圖為自己不法之所有，刊登不實之
    貸款及債務處理之廣告，誘使丙○○於98年6月24日10時許
    ，撥打電話與自稱「新光銀行陳經理」之不詳姓名成年人聯
    絡，該不詳姓名成年人即向丙○○詐稱辦理貸款須先支付代
    辦費，其可以代墊新台幣（下同）2萬元，要求丙○○自籌2
    萬9800元，使丙○○信以為真，陷於錯誤，依指示於同年月
    25 日，至台北縣板橋市○○○路41號台新國際商業銀行板
    南分行，以無摺存款之方式，將現金2萬9800元存入乙○○
    所有前開銀行帳戶，旋被提領一空。嗣因丙○○發覺有異報
    警處理，而為警循線查獲。
二、案經台中縣警察豐原分局報請台灣台中地方法院檢察署檢察
    官偵查起訴。
    理    由
一、按被告以外之人於審判外之陳述，雖不符刑事訴訟法第159
    條之1至第159條之4之規定，而經當事人於審判程序同意作
    為證據，法院審酌該言詞陳述或書面陳述作成時之情況，認
    為適當者，亦得為證據；當事人、代理人或辯護人於法院調
    查證據時，知有刑事訴訟法第159條第1項不得為證據之情形
    ，而未於言詞辯論終結前聲明異議者，視為有前項之同意，
    刑事訴訟法第159條之5定有明文。本件被害人丙○○於警詢
    時之陳述，被告乙○○在本院審理時表示無意見，且未於言
    詞辯論終結前就證據能力方面聲明異議，本院審酌被害人丙
    ○○於警詢時僅係單純陳述受騙存款之情節，並已提出存款
    單據佐憑，該警詢筆錄之製作，復未發現有何違法取供情事
    或其他瑕疵，認為適當得作為證據使用，先予敘明。
二、訊據被告乙○○固供承台新國際商業銀行豐原分行第000000
    00000000號帳戶係其所申請設立，且領有存摺、金融卡之事
    實，惟矢口否認幫助詐欺取財犯行，辯稱伊取得前開銀行帳
    戶之存摺、金融卡後，將之放置機車置物箱內，約10日才發
    現遺失云云。然查被害人丙○○係於98年6月24日10時許，
    見不實之貸款及債務處理廣告，撥打電話與自稱「新光銀行
    陳經理」之不詳姓名成年人聯絡，遭該不詳姓名成年人施用
    上揭詐術，因而陷於錯誤，依指示於同年月25日，至台北縣
    板橋市○○○路41號台新國際商業銀行板南分行，以無摺存
    款之方式，將現金2萬9800元存入被告所有前開銀行帳戶，
    旋被提領一空等情，業據被害人丙○○於警詢時指述綦詳，
    並有被害人丙○○提出之台新國際商業銀行存入憑條，及被
    告所有前開銀行帳戶基本資料、交易往來明細查詢附卷可稽
    。依該帳戶基本資料及交易往來明細查詢顯示，被告所有前
    開銀行帳戶於98年6月16日開戶後，至同年月19日即有現金1
    萬元之不明款項存入，被告供承該筆款項非伊所為，可知其
    所有前開銀行帳戶於該筆款項存入之前已遭不詳姓名成年人
    使用。又被告自陳其申請設立前開銀行帳戶係為存款，竟於
    取得存摺、金融卡後，隨意將之放置機車置物箱內，未曾檢
    視使用，亦未取出妥慎保管，而於約10日始發現遺失，顯然
    違背一般社會之經驗法則。另金融機構帳戶之存摺、金融卡
    （含密碼），具專屬性、私密性，使用金融卡領款或轉帳，
    必須依指令操作自動櫃員機，輸入正確之密碼始可為之，以
    目前金融卡密碼之設計，一般單純持有他人金融卡而不知密
    碼者，隨機輸入任一組號碼，適與密碼相符之機率微乎其微
    。且衡諸常情，詐欺集團亦不可能罔顧花費大量人力、物力
    、時間，詐得被害人之信任後，指示被害人存匯款項至一隨
    時可能因遺失而掛失止付，致不能提領之帳戶，足見詐欺集
    團於指示被害人丙○○存款至被告所有前開銀行帳戶之前，
    應已確信該帳戶可供正常使用，不致因掛失而無法使用，並
    知悉該帳戶之金融卡密碼，即被告所有前開銀行帳戶之存摺
    、金融卡（含密碼），應係被告於98年6月16日申請設立取
    得後迄同年月19日第一筆不明款項存入之前某時，在不詳地
    點，提供予不詳姓名成年人使用，被告辯稱遺失云云，無非
    飾卸之詞，不足採信。次查被告係56年11月8日出生之成年
    人，具相當之社會經驗，對不詳姓名成年人何以須用其所有
    前開銀行帳戶，豈能無疑？況自政府開放金融機構申請設立
    以來，金融機構大量增加，使一般人申請存款帳戶極為容易
    、便利，故除非充作犯罪使用，一般並無使用他人金融機構
    帳戶之必要。而坊間新聞媒體，對於不肖犯罪集團，經常利
    用大量取得之金融機構帳戶，作為詐欺取財工具，亦多所報
    導，被告對此應知之甚詳，竟仍將其所有前開銀行帳戶之存
    摺、金融卡（含密碼），交予不詳姓名成年人使用，該不詳
    姓名成年人或所屬詐欺集團成員嗣果據為取得詐欺取財犯罪
    所得款項之工具，被告自有幫助該不詳姓名成年人或所屬詐
    欺集團成員詐欺取財之不確定故意。本件事證明確，被告幫
    助詐欺取財犯行已堪認定。
三、按刑法上之故意，以行為人對於構成犯罪之事實，均有具體
    確定之認識，並有意使其發生者為確定故意，而行為人對於
    構成犯罪之事實，雖無具體確定之認識，然已預見其發生，
    而其發生不違背其本意者，則為不確定故意。又行為人基於
    幫助他人犯罪之意思，為促成他人犯罪而為犯罪構成要件以
    外之行為，為幫助犯。本件被告預見一般人使用他人金融機
    構之帳戶，常與財產犯罪具有密切關係，可能利用他人金融
    機構帳戶作為取得贓款之工具，並掩飾不法犯行，仍將其所
    有前開銀行帳戶之存摺、金融卡（含密碼），交予不詳姓名
    成年人或所屬詐欺集團成員，作為取得詐欺取財犯罪所得款
    項之工具，此既不違背其當初交付存摺、金融卡（含密碼）
    之本意，且係參與提供詐欺取財之工具，對此犯行施以助力
    ，為詐欺取財罪構成要件以外之行為，應以詐欺取財罪之幫
    助犯論之。核被告所為，係犯刑法第30條第1項前段、第339
    條第1項之幫助詐欺取財罪。被告係幫助不詳姓名成年人或
    所屬詐欺集團成員犯詐欺取財罪，為幫助犯，依刑法第30條
    第2項之規定，應按正犯之刑減輕之。爰審酌被告將其所有
    前開銀行帳戶之存摺、金融卡（含密碼），提供予不詳姓名
    成年人，作為詐欺取財之工具，危害社會治安、金融秩序，
    並影響犯罪查緝工作，被害人丙○○因受騙存入2萬9800元
    至被告所有前開銀行帳戶，已被提領一空，被告未直接參與
    詐欺取財之實行，責難性較小，事後否認犯行，迄未賠償被
    害人損害等一切情狀，處以如主文所示之刑，並諭知易科罰
    金之折算標準。
據上論斷，應依刑事訴訟法第299條第1項前段，刑法第339條第1
項，第30條第1項前段、第2項、第41條第1項前段，刑法施行法
第1條之1第1項、第2項前段，判決如主文。
本案經檢察官甲○○到庭執行職務。
中    華    民    國    99    年    2    月     24    日
                  刑事第二庭  審判長法  官  曾佩琦
                                    法  官  郭德進
                                    法  官  鍾堯航
以上正本證明與原本無異。
如不服本判決應於收受判決後10日內向本院提出上訴書狀，並應
敘述具體理由；其未敘述上訴理由者，應於上訴期間屆滿後20日
內向本院補提理由書（均須按他造當事人之人數附繕本）「切勿
逕送上級法院」。
                                    書記官  吳淑願
中    華    民    國    99    年    2    月     24    日
附錄本案論罪科刑法條全文
刑法第339條第1項：
意圖為自己或第三人不法之所有，以詐術使人將本人或第三人之
物交付者，處五年以下有期徒刑、拘役或科或併科一千元以下罰
金。

司法院資訊處製作；財團法人民間司法改革基金會備份。
